【裁判字號】    91,交聲,155
【裁判日期】    920318
【裁判案由】    違反道路交通管理處罰條例聲明異議
【裁判全文】
臺灣雲林地方法院交通事件裁定                    九十一年度交聲字第一五五號
    移
    異  議  人  甲○○  男四十.
    即受處分人
右列異議人因違反道路交通管理處罰條例案件，對於雲林縣交通事件裁決所於九十一
年十一月二十日所為之處分（原處分案號：雲監五字第裁７２─ＫＡＡ３２７１４３
、ＺＤ0000000、ＺＣ0000000、Ｚ00000000號），聲明異議
，本院裁定如左：
        主  文
原處分撤銷，由原處分機關依法另為適當之處理。
        理  由
一、按汽車駕駛人停車時，不依順行方向停車者，處新臺幣六百元以上一千二百元以
    下之罰鍰；又汽車行駛於高速公路，而不遵管制之規定者，處汽車駕駛人新臺幣
    三千元以上六千元以下罰鍰，道路交通管理處罰條例第五十六條第一項第六款，
    及同條例第三十三條第一項定有明文。本件異議人即受處分人甲○○所有車牌號
    碼Ｃ６─２８９６號自用小客車，於民國（下同）九十年十月八日上午十一時十
    五分許，在雲林縣斗六市○○路不依順向停車；於九十一年一月二十四日下午二
    時五十九分，行經國道一號二七六公里北向路段時，以時速一一二公里之速度行
    駛，超速一二公里；於九十一年一月二十四日下午三時一分，行經國道一號二七
    七北向路段時，以時速一一六公里之速度行駛，超速一六公里；於九十一年六月
    十五日上午八時六分，行經國道一號二一五公里北向路段時，以時速一一四公里
    之速度行駛，超速一四公里。分別經警製單逕行舉發，原處分機關乃於九十一年
    十一月二十日以雲監五字第裁７２─ＫＡＡ３２７１４３、ＺＤ0000000
    、ＺＣ0000000、Ｚ00000000號裁決書各依法定最高額罰鍰裁處
    等事實，有雲林縣警察局ＫＡＡ３２７１４３號、國道公路警察局ＺＤ0000
    000號、ＺＣ0000000號、Ｚ00000000號等舉發違反道路交通
    管理事件通知單，及交通部公路局嘉義區監理所雲通木監理站雲監五字第裁７２
    ─ＫＡＡ３２７１４３、ＺＤ0000000、ＺＣ0000000、Ｚ000
    00000號等裁決書附卷可稽。
二、異議人雖坦承有上開違規事實，惟辯稱，其原設籍雲林縣斗六市○○里○○街十
    二號四樓，惟其所住之大樓於九二一地震後已經政府公告為九二一震災拆除重建
    之大樓，所有住戶郵件亦曾向郵局函請轉由雲林縣災民服務中心轉收代送達，然
    本案違反道路交通管理事件通知單可能因郵局作業疏失竟未送達於異議人，因而
    退回舉發單位並公示送達，逕行裁決加倍罰鍰，本案之逾期繳罰鍰並非因異議人
    之故意或過失所致，請准予裁處最輕罰鍰等語。按對於違反道路交通管理處罰條
    例之行為人，未依規定期限自動繳納罰鍰或到案聽候裁決，處罰機關固得依違反
    道路交通管理事件統一裁罰基準及處理細則第四十四條第一項規定及基準表，對
    行為人逕行裁決，惟該條項規定仍必以行為人經合法收受舉發通知單後，無正當
    理由未依該舉發通知單上所載應到案日期為罰鍰之繳納或到案聽候裁決時，方有
    適用，易言之，如行為人未能合法收受舉發通知單之送達，即難認處罰機關可對
    行為人為逕行裁決。另依違反道路交通管理事件統一裁罰基準及處理細則第五條
    規定，處理違反道路交通管理事件，有關文書之送達程序，依行政程序法之規定
    ，是舉發單位應依行政程序法第七十二條、第七十三條之規定，對受處分人之住
    居所、事務所或營業所為郵寄送達或留置送達，倘不能依前開方法送達時，可依
    同法第七十五條規定為寄存送達，又倘有同法第七十八條第一項各款所示情形者
    ，方可依申請或職權為公示送達。經查，本件異議人原住雲林縣斗六市○○里○
    ○路十二號四樓之大樓，於九二一地震後已經全倒之事實，有異議人提出之雲林
    縣斗六市公所發給之「斗六市九二一震災受災戶證明書」影本一紙在卷可查，再
    就異議人提出之戶籍謄本觀察，異議人甲○○現住所為雲林縣斗六市○○里○鄰
    ○○路一一一之三號，該戶籍謄本之記事欄記載為「八十九年六月二十二日住變
    」等語，足認異議人辯稱，該雲林縣斗六市○○里○○街十二號四樓於九二一地
    震已經全倒，所有住戶郵件曾向郵局函請轉由雲林縣災民服務中心轉收代送達等
    情，應屬實在，而依上開戶謄本之記載，亦堪認異議人係於八十九年六月二十二
    日起變更住所為雲林縣斗六市○○里○鄰○○路一一一之三號。惟查，依卷附之
    四張「舉發違反道路交通管理事件通知單」所載，車主之地址均為「雲林縣斗六
    市林北行十二號四樓之一」，而違規之時間分別為九十年十月八日、九十一年一
    月二十四日、九十一年一月二十四日、九十一年八月八日，足信上開「舉發違反
    道路交通管理事件通知單」均是向異議人原住所「雲林縣斗六市○○里○○街十
    二號四樓」送達，而非向變更後之住所「雲林縣斗六市○○里○鄰○○路一一一
    之三號」送達，即上開舉發通知單未經合法送達甚明，是縱使原舉發機關依行政
    程序法第七十八條、第七十九條、第八十條、第八十一條、第八十二條，以舉發
    通知單因掛號郵寄不能達到為由，將前揭舉發通知單為公示送達，於法仍有未合
    ，原處分機關以異議人逾期未繳納罰鍰裁處最高罰鍰，即有未當，本件異議人異
    議前開違規通知單未經收受等語，尚非無據。
三、綜上所述，受處分人縱然確有前開違規行為，惟既未合法收受舉發通知單，自不
    能於期限內繳納罰鍰或到案聽候判決，原處分機關以受處分人未依限到案，逕行
    裁決最高額罰鍰，即有未洽，受處分人之異議為有理由，且原處分就有前述舉發
    通知單未合法送達之違誤致裁決程序之瑕疵，應由本院將原處分撤銷，由原處分
    機關另行依法處理，俟舉發通知單合法送達後，另為適當之處分，以資適法。
四、據上論結，應依道路交通管理處罰條例第八十七條第二項、道路交通案件處理辦
    法第二十條前段，裁定如主文。
中      華      民      國      九十二      年      三    月    十八    日
                                         臺灣雲林地方法院交通法庭
                                             法  官  劉為丕
右正本證明與原本無異。
如不服本裁定，應於裁定送達後五日內向本院提出抗告狀。
                                             書記官  王淑美
中      華      民      國      九十二      年      三    月    十八    日


司法院資訊處製作；財團法人民間司法改革基金會備份。
